---
title: "| Base de datos de abejas Ibéricas \n| Iberian Bees database\n"
author: Ignasi Bartomeus^1^, Jose B. Lanuza^1^, Thomas Woods^2^, Luisa Carvalheiro^3^, and a lot of coauthors to be added^4^
output:
  pdf_document: default
  word_document:
    fig_caption: yes
    fig_height: 6
    fig_width: 7.5
    highlight: null
    reference_docx: Ecosistemas_template.docx
csl: ecosistemas.csl
bibliography:
- references.bib
- knitcitations.bib
editor_options: 
  chunk_output_type: console
---

```{r include=FALSE}

#Load main libraries at once
library(tidyverse)
library(dplyr)
library(data.table)

#To obtain the same template
# install.packages("remotes")
#remotes::install_github("Pakillo/template")

```


```{r knitcitations, echo=FALSE, cache = FALSE}
library(knitcitations)
cleanbib()   
cite_options(citation_format = "pandoc")
```



```{r include=FALSE}
#Load data
data <- read.table("../Data/iberian_bees.csv.gz",  header=T, quote="\"", sep=",")
#Delete first col that are rownames
data <- data %>% select(-X)

#Load Iberianbees masterlist
master <- read.csv("../Data/Processing_iberian_bees_raw/Iberian_species_masterlist.csv", stringsAsFactors = FALSE)

#Load removed species from the database
removed <- read.csv("../Data/Processing_iberian_bees_raw/removed.csv")
master$accepted_name <- paste(master$Genus, master$Species, sep = " ")
data$Latitude <- as.numeric(data$Latitude)
data$Longitude <- as.numeric(data$Longitude)

#Create vector with info for abstract
#Geo
geo <- length(which(!is.na(data$Latitude) & !is.na(data$Longitude)))
#Flowers
flw <- length(which(!is.na(data$Flowers.visited)))
#Locality
local <- length(which(!is.na(data$Locality)))
#Colector and ide by
deter <- length(which(!is.na(data$Collector) & !is.na(data$Determined.by)))
#Locality
date <- length(which(!is.na(data$Year) & !is.na(data$Month) & !is.na(data$Day)))
```

> (1) Departamento de Ecología Integrativa, Estación Biológica de Doñana (EBD-CSIC), Consejo Superior de Investigaciones Científicas, Avda. Américo Vespucio s/n, E-41092 Sevilla, España.
> (2) 
> (3) 
> (4) 

> Autor para correspondencia: I. Bartomeus [nacho.bartomeus@gmail.com]


# Resumen

> **Base de datos de abejas Ibéricas**. Las abejas (Anthophila) son un grupo extremadamente diverso con más de 1000 especies descritas en la Península Ibérica. Además, son excelentes polinizadores y proveen numerosos servicios ecosistémicos fundamentales para la mayoría de ecosistemas terrestres. Debido a los diversos cambios ambientales inducidos por el ser humano, existen evidencias del declive de algunas de sus poblaciones para ciertas especies. Sin embargo, sabemos muy poco del estado de conservación de la mayoría de especies y para muchas de ellas apenas sabemos cual es su distribución en la Península Ibérica. En este trabajo presentamos un esfuerzo colaborativo para agrupar y curar una base de datos de ocurrencias en la Península Ibérica e Islas Baleares que permita responder preguntas sobre su distribución, preferencia de hábitat, fenología o tendencias históricas. En total esta base de datos consta por ahora de `r nrow(data)` registros de `r length(unique(data$accepted_name))` especies con un `r round(geo/nrow(data),2)*100`% con información georeferenciada recolectada entre `r min(data$Year, na.rm = T)` y `r max(data$Year, na.rm = T)`. Además cada registro tiene información asociada como la localidad de muestreo (`r round(local/nrow(data),2)*100`%), identificador y colector de la especie (`r round(deter/nrow(data),2)*100`%), fecha de captura (`r round(date/nrow(data),2)*100`%) y planta donde se recolectó (`r round(flw/nrow(data),2)*100`%). Creemos que esta base de datos es el punto de partida para conocer y conservar mejor la biodiversidad de abejas en la Península Ibérica e Islas Baleares. Se puede acceder en: XXXX. [max 300w]()


# Abstract

> **Iberian Bees database**. Bees are a diverse group with more than 1000 species described in the Iberian Peninsula. They have recently received special attention due to their important role as pollinators and providers of ecosystem services. In addition, various rapid human-induced environmental changes are leading to the decline of some of its populations. However, we know very little about the conservation status of most species and for many species, we hardly know what their distribution is in the Iberian Peninsula. Here we present a collaborative effort to collate and curate a database of bee occurrences to answer questions about their distribution, habitat preference, phenology, or historical trends. In total we have accumulated `r nrow(data)` records in the Iberian Peninsula and the Balearic Islands of `r length(unique(data$accepted_name))` different species collected between `r min(data$Year, na.rm = T)` and `r max(data$Year, na.rm = T)`. More than `r round(geo/nrow(data),2)*100`% of these records have associated information such as the location and date of capture, and `r round(flw/nrow(data),2)*100`% have extra data such as the plant species where it was collected. This database is the starting point to better understand and conserve bee biodiversity in the Iberian peninsula. It can be accessed at: XXXX.


# Palabras clave

> Biodiversidad; Apoidea; Polinizadores; Fenología 

# Keywords

> Biodiversity; Apoidea; Pollinators; Phenology

# Antecedentes y resumen ampliado/ 

TBTranslated

# Background & Summary (700 words max).  

Las abejas (Hymenoptera, Apoidea) son un grupo muy diverso de especies con más de 20.000 especies descritas en el mundo (@Ascher: Ascher, J. S. and J. Pickering. 2020.
Discover Life bee species guide and world checklist (Hymenoptera: Apoidea: Anthophila).
http://www.discoverlife.org/mp/20q?guide=Apoidea_species). Debido a las condiciones climáticas de la Península Ibérica, esta se caracteriza por ser uno de los puntos calientes de diversidad a nivel mundial con más de 1000 abejas descritas hasta la fecha (@Ortiz: http://sea-entomologia.org/Publicaciones/PDF/BOLN_49/265281BSEA49CatalogoAbejas.pdf). A pesar de la gran diversidad de abejas Ibéricas, conocemos muy poco de su ecología
y distribución. Paradójicamente las abejas son un un grupo clave que desarrolla una función vital para la moyoría de ecosistemaas terrestres, la polinización de miles de plantas (@ollerton: https://onlinelibrary.wiley.com/doi/full/10.1111/j.1600-0706.2010.18644.x) incluyendo a la mayoría de cultivos (@klein: https://royalsocietypublishing.org/doi/10.1098/rspb.2006.3721). Además el cambio debido al impacto del ser humano esta dando lugar al declive de algunas de sus poblaciones (@goulson: https://www.science.org/doi/10.1126/science.1255957). No obstante, la respuesta de las abejas al cambio global es heterogénea en el espacio y taxonomicámente. Es decir, existen áreas que están sufriendo un decaimiento poblacional drástico (@Burkle: https://pubmed.ncbi.nlm.nih.gov/23449999/) mientras que otras se mantienen bien conservadas (@Herrera2020: https://esajournals.onlinelibrary.wiley.com/doi/abs/10.1002/ecm.1338) y mientras que algunas especies se encuntra al borde de la extinción (@Cameron: https://www.pnas.org/doi/10.1073/pnas.1014743108), otras se encuentran incluso prosperando (@Ruso: https://pubmed.ncbi.nlm.nih.gov/27916802/, @bartomeus2013: https://www.pnas.org/doi/10.1073/pnas.1218503110). Una mejor descripción de la distribución de las abejas sobre su distribución, preferencia de hábitat, fenología, o tendencias históricas en la Península Ibérica requerirían información de dónde y cuándo las especies aparecen.  


In the absence of standardized monitoring efforts, one may think that detailed information on species occurrences in space and time does not exists. However, there are different sources of useful information. First, natural history museums hold historical collections of amateur naturalists and researchers who collected bees (@Bartomeus2018: https://royalsocietypublishing.org/doi/10.1098/rstb.2017.0389). Collectors are really good at classifying and labeling each collected specimen, which means we can retrieve the information stored along the pinned specimens about when and where those where collected. Second, the Iberian peninsula has a rich tradition of pollinator and pollination researchers (@Archer: https://onlinelibrary.wiley.com/doi/10.1111/j.1600-0706.2013.00949.x), which have been collecting occurrence bee data with different aims. Finally, many occurrence records are being made available through internet portals which centralize data hosted in institutions all around the world (e.g. Gbif) or collected by citizen scientists (INaturalist). The challenge is how to digitalize, access, and curate all this different dara sources. 

Here we compile an Iberian Bee Database of occurrence records by integrating digitalization efforts by leading national history museums, with more than 100 individual datasets contributed by researchers, and publicly available information on online repositories. After data cleaning and harmonization, we release the first `r nrow(data)` records in the Iberian Peninsula and the Balearic Islands. Figure one shows the spatial distribution of records, which as expected its biased to certain areas near main cities (Fig 1). Overall, the database contains information of `r length(unique(data$accepted_name))` different species, for which the most commonly collected are depictted in Figure 2. The data has been collected between `r min(data$Year, na.rm = T)` y `r max(data$Year, na.rm = T)`, with an increasing trend of the number of records with time, reflecting a renewed interest for documenting this taxa (Figure 3A). Figure 3 also shows the temporal distribution of records within years (Figure 3B). More than `r round(geo/nrow(data),2)*100`% of these records have associated information such as the location and date of capture, and `r round(flw/nrow(data),2)*100`% have extra data such as the plant species where it was collected. This Iberian Bee Database (v.1.0) will continue to grow, but it is the starting point to better understand and conserve bee biodiversity. It can be accessed at:

[Refs require a bibtext]()

# Material y métodos  

## Recopilación de datos originales

*Museos*: Hemos digitalizado el 10% de los espcimenes depositados en el Museo Nacional de Ciencias Natural de Madrid, sobretodo las familias Melitidae y Apidae, para los cuales se han revisado la identificación taxonomicas. THOMAS CAN YOU ADD WHICH MUSEUMS DID YOU DIGITALIZED SPECIMENS, THANKS. En el futuro esta previsto continuar con la digitalización del MNCN y añadir otras colecciones hitóricas.

*Proyectos de investigación*: Hemos contactado los principales investigadores en ecología de la polinización de España y Portugal, asi como anunciado en las principales listas de distribución tematicas para recoger datos sobre ocurrencia de abejas en la Peninsula Iberica. Se recogieron `r length(unique(data$Authors.to.give.credit))-2` estudios con datos ya digitalizados. Estos han sido limpiados y harmobizados (ver más abajo). En el futuro se seguiran añadiendo nuevas contribuciones, asi como se rescatarán datos ya publicados en formatos de dificil extracción como PDF.

*Repositorios de internet*: Usando paquetes programaticos de R (@ropensciINat: https://cran.r-project.org/web/packages/rinat/rinat.pdf, @ropensciGbif: https://cran.r-project.org/web/packages/rgbif/citation.html) descargamos todos los datos de Gbif (https://www.gbif.org) y INaturalist (https://www.inaturalist.org) de ocurrencias de abejas en la peninsula Iberica a fecha 01-03-2021. Estos datos pueden ser actualizados en nuevas versiones automaticamente.

## Tratamiento de datos

Todo el tratamiento de datos se ha hecho de forma reproducible en R `r citep(citation())`. Primero hemos seleccionado los campos comunes que reflejan que especie y de que sexo, cuando fue colectada, y donde, asi como datos de quien fue el colector, quien determino la identidad de la especie, y referencias de donde ha sido publicada. La Tabla 1 ofrece un resumen de los metadatos creados con  @dataspice(REF: https://docs.ropensci.org/dataspice/authors.html), y que también están disponibles en formato json (indexado por Google datasets) y EML (https://eml.ecoinformatics.org/). Debido a la naturaleza variada de este tipo de datos el proceso de limpieza de datos fue importante. De los `r nrow(data)+nrow(removed)` datos iniciales, `r nrow(removed)` fueron descartados. Todo el proceso así como los datos descartados pueden consultarse aqui: https://github.com/ibartomeus/IberianBees 

Primero se reviso toda la taxonomia de las especies cotejandolos con la lista de espcies actualizada para la peninsula iberica (@Ortiz). Solo se han aceptado especies correctamente identificadas a nivel de espcie. Se han actualizado más de `r length(which(data$accepted_name != data$original_species))` registros, actualizando todos los simonimos y corrigiendo errores ortograficos. Segundo se ha recogido Pais, Provincia y Localidad, así como estandarizado las geolocalizaciones a latitud y longitud en grados decimales (WGS84) cuando estaba disponible así como la precisión de las coordenadas. Tercero, se ha recogido el día mes y año de colección. En caso de no figurar una fecha precisa, se incluye el intervalo. Para los datos de "donde" y "cuando" se han corregido o eliminado datos imposibles (e.g. geolocalizaciones en el mar, especimens recogidos en el mes 18). Cuarto, se recoge el nombre del collector y determinador del especimen, así como el numero de machos, hembras y obreras cuando se especifica. Finalmente hemos añadido referencias a publicaciones donde se usan estos datos, y otros datos de interes como la planta que estaban visitando, la identificación unica de la base de datos local (si la hay), los autores que han proporcionado los datos y cualquier otra nota de interes.

La base de datos resultante se ha asignado a cada entrada un identificador unico, y se guarda tanto el nombre de la espcecia original tal y como fue inicialmente reportada, como el nombre aceptado final despues de su limpieza. 

## Flujo de trabajo

Toda la base de datos se puede reconstruir de las fuentes originales usando los scripts proporcionados, y por tanto se pueden trazar todas las decisiones tomadas. Se ha creado una plantilla para contribuir con más datos.  

Utilizamos R `r citep(citation())` y Rmarkdown `r citep(list(citation("knitr"), citation("rmarkdown")))` para todos nuestros análisis. 

# Registro y disponibilidad de datos  

Todo el proceso de trabajo esta en abierto en Github y los todos los archivos de codigo creados tienen licencia MIT (https://opensource.org/licenses/MIT). El uso de datos tine licencia CC-By 4.0 (https://creativecommons.org/licenses/by/4.0/). La versión depositada junto al envio de este paper corresponde a la version 1.0., y tanto los datos como los scripts tienen una version stable depositada en Zenodo y citable usando este DOI. Se usara un sistema de versionado incremental, donde pequeñas correcciones de errores, o incrementos no substanciales de datos recibiran actualizaciones en el primer digito (v1.1, v.1.2, etc...) y actualizaciones mayores en el segundo numero (v2.0, v3.0, etc...). Todas las actualizaciones mayores serán depositadas en Zenodo bajo el DOI general: 

# Contribución de los autores

IB and JL cleaned and prepared the database. MAC gathered data from the literature. PA digitalized MNCN data, TW and CM provided taxonomic expertise. IB, LGC, TW and JL wrote the paper. All authors contributed data.

# Agradecimientos

Thanks to the thousands of collectors, naturalists, and scientists who contributed to collect, curate and identify this dataset. We thank project EUCLIPO [Luisa, Fill in details] and SAFEGUARD (ref. 101003476 H2020-SFS-2019-2)

###### REFERENCIAS

```{r write_citations, cache=FALSE, include=FALSE}
write.bibtex(file="knitcitations.bib")
```

<div id = "refs"></div>

###### TABLA 1

**Tabla 1**. Metadatos explicando el significado y las unidades de cada variable en el set de datos. [Cada tabla debe aportar su correspondiente encabezamiento explicativo. En los Artículos de investigación, de revisión y Comunicaciones breves se aportarán los encabezamientos tanto en castellano como en inglés, en letra Arial 10 y en página independiente. Es importante que sean simples y que no superen el ancho una página DIN A4 vertical. Los originales se deben aportar en formato tabla y no en formato imagen.]

**Table 1**. Metadata explaining for each variable in the data set, its meaning and units.

```{r Tabla1, results='asis', echo=FALSE, cache=FALSE}
library("knitr")
metadata <- read.csv("../Data/Metadata/attributes.csv")
kable(metadata[,-1])
```


###### PIES DE FIGURA

**Figura 1**. Barplot indicating the 20 more common recorded species in the final data set.

**Figura 2**. Map of the Iberian peninsula indicating where the bee occurrences were sampled.

**Figura 3**. Temporal coverage of (A) collection years and (B) collection moths.

###### FIGURE LEGENDS

**Figura 1**. Gráfico de barras indicando la abundancia de las 20 especies más abundantes. 

**Figura 2**. Mapa de la Península Ibérica donde se muestran las zonas con mayor numero de registros.

**Figura 3**. Cobertura temporal de (A) los años con más ocurrencias, y (B) los meses con más ocurrencias. 


```{r Fig1, echo=FALSE, fig.align='center', out.width="70%", fig.cap="Barplot indicating the 20 more common recorded species in the final data set."}
# Prepare top 20 records
top_20 <- data %>%
  filter(!accepted_name == "Apis mellifera") %>%
  group_by(accepted_name) %>%
  summarise(no_rows = length(accepted_name)) %>%
  arrange(-no_rows) %>%
  slice(1:20)
# Fix row position
top_20$accepted_name <- factor(top_20$accepted_name, levels = top_20$accepted_name)
# Plot
ggplot(top_20, aes(x = accepted_name, y = no_rows)) +
  geom_bar(stat = "identity", fill = "#287D8EFF") +
  theme_classic() +
  theme(axis.text.x = element_text(angle = 45, hjust = 1, size = 8, face = "italic")) +
  ylab("Number of records") +
  xlab("Species") +
  scale_y_continuous(expand = c(0, 0))
```

```{r Fig2, echo=FALSE, message=FALSE, warning=FALSE, fig.align='center', fig.cap="Map of the Iberian peninsula indicating where the bee occurrences were sampled.",out.width="70%"}
# code courtesy of Paco Rodriguez.
library(sf)
library(raster)
library(rasterVis)
library(tidyverse)
crs.geo <- "+proj=longlat +ellps=WGS84 +datum=WGS84 +no_defs"
crs.laea <- "+proj=laea +lat_0=52 +lon_0=10 +x_0=4321000 +y_0=3210000 +ellps=GRS80 +units=m +no_defs"

library(data.table)
data <- read.table("../Data/iberian_bees.csv.gz", header = T, quote = "\"", sep = ",")

# Prepare data
data$Longitude <- as.numeric(data$Longitude)
data$Latitude <- as.numeric(data$Latitude)
data <- data %>% filter(!is.na(Latitude) & !is.na(Longitude))
# Keep points on balearic islands
data_1 <- data %>% filter(Province == "Balears, Illes")
data_1$Country_1 <- NA

# Filter points in Spain and Portugal
data$Country_1 <- NA
data$Country_1 <- maps::map.where(x = data$Longitude, y = data$Latitude)
data <- data %>% filter(Country_1 == "Spain" | Country_1 == "Portugal")
# Rbind points that are in Spain with the ones of Balearic islands
dat <- rbind(data, data_1)

datos.sf <- st_as_sf(dat,
  coords = c("Longitude", "Latitude"),
  crs = crs.geo
)

datos.laea <- st_transform(datos.sf,
  crs = crs.laea
)

ras <- raster(datos.laea, resolution = 10000)

ras.counts <- rasterize(datos.laea[, "accepted_name"], ras,
  field = "accepted_name", fun = "count"
)
# str(datos.laea)
datos.laea$total <- datos.laea$Male + datos.laea$Female + datos.laea$Worker + datos.laea$Not.specified
ras.counts2 <- rasterize(datos.laea[, "total"], ras,
  field = "total", fun = "sum"
)
ras2 <- raster(datos.laea, resolution = 30000)
ras.richness <- rasterize(datos.laea[, "accepted_name"], ras2,
  field = "accepted_name", fun = function(x, ...) {
    length(unique(na.omit(x)))
  }
)
library(vegan)
ras.chao <- rasterize(datos.laea[, "accepted_name"], ras2,
  field = "accepted_name", fun = function(x, ...) {
    estimateR(t(as.matrix(x = table(x), nrow = 1, ncol = x)))[2, 1]
  }
) # 2 chao, 4 ACE #TO DO THIS WELL, we need to recover abundances.

# levelplot(log(ras.counts+1), margin = FALSE, scales = list(draw = FALSE),
#         par.settings = viridisTheme())
levelplot(log(ras.counts2 + 1),
  margin = FALSE, scales = list(draw = FALSE),
  par.settings = viridisTheme()
)
# levelplot(log(ras.richness+1), margin = FALSE, scales = list(draw = FALSE),
#         par.settings = viridisTheme())
# levelplot(ras.chao, margin = FALSE, scales = list(draw = FALSE),
#         par.settings = viridisTheme())
```

```{r Fig3, echo=FALSE, warning=FALSE, message=FALSE, fig.cap="Cobertura temporal de (A) los años con más ocurrencias, y (B) los meses con más ocurrencias. ", message=FALSE, warning=FALSE, cache=FALSE}
# Prepare top 20 records
by_year <- data %>% filter(!accepted_name == "Apis mellifera")

p1 <- ggplot(by_year, aes(Year)) +
  geom_histogram(fill = "#287D8EFF") +
  theme_classic() +
  ylab("Number of records") +
  scale_y_continuous(expand = c(0, 0))

data$month_name <- month.abb[data$Month]

month_sum <- data %>%
  group_by(month_name) %>%
  summarise(no_rows = length(month_name)) %>%
  arrange(-no_rows)

month_sum <- month_sum %>% filter(!is.na(month_name))

month_sum$month_name <- factor(month_sum$month_name, levels = c(
  "Jan", "Feb", "Mar",
  "Apr", "May", "Jun",
  "Jul", "Aug", "Sep",
  "Oct", "Nov", "Dec"
))

p2 <- ggplot(data = month_sum, aes(x = month_name, y = no_rows)) +
  geom_bar(stat = "identity", fill = "#287D8EFF") +
  theme_classic() +
  scale_y_continuous(expand = c(0, 0)) +
  ylab("Number of records") +
  xlab("Months")

library(patchwork)

p1 / p2
```



